# 上市公司执行企业会计准则监管问题解答（ 2011 年第 2 期）

提问人：ldl3309 时间：2011-11-28 16:43:22
问题1. 如果公司对固定资产的预计使用年限等会计估计作出变更，变更后的会计估计最早可以自何时开始应用？
解答：对会计估计变更应当采用未来适用法处理，即会计估计变更仅影响变更当期的，其影响数应当在变更当期予以确认；会计估计变更既影响变更当期又影响未来期间的，其影响数应当在变更当期和未来期间予以确认。因此，会计估计变更应自该估计变更被正式批准后生效，为方便实务操作，新会计估计最早可以自最近一期尚未公布的定期报告开始使用，原则上不能追溯到更早会计期间。
问题2.对于上市公司在报告年度资产负债表日已经存在的债务，如果公司在报告年度资产负债表日后事项期间与债权人达成债务重组协议，是否应根据债务重组协议调整报告年度资产负债表中相关负债的金额？
解答：报告年度资产负债表日后事项期间发生的债务重组交易不属于资产负债表日后调整事项，不能据以调整报告年度资产、负债项目的确认和计量。债务重组中涉及的相关负债在报告年度仍应按照债务重组协议前具有法律效力的有关协议等的约定确认和计量，相关债务重组损益应在有关负债符合终止确认条件时确认。
问题3. 除按贷款合同约定的利率支付利息外，公司为取得贷款可能还与银行签订资金监管协议、造价咨询服务、信息系统咨询服务等合同并支付相关费用，上述服务费用应如何进行会计处理？
解答：在上市公司取得银行贷款的同时与银行签订资金监管、造价咨询等服务协议的情况下，如果向银行支付的该类服务费用与取得银行贷款直接相关并且银行实质上未提供协议约定服务的，相关服务费用应按照实质重于形式原则，视同贷款利息进行会计处理；如果银行确实提供了协议约定的服务，相关服务费用应单独进行会计处理。
问题 4 ：在非同一控制下企业合并中，作为购买方的上市公司以发行本公司股票作为合并对价的，如何确定企业合并成本？
解答：一般情况下，企业合并成本应以上市公司股票在购买日的公开市场价格为基础计算确定。在董事会就企业合并事项的决议公告日到购买日之间时间间隔较长，且在此期间公司股票价格出现较大幅度波动的情况下，如果作为合并对价发行的股票同时附有一定限售期和限售条件的，可以采用适当的估值技术确定公司发行股票的价值,并据此计算企业合并成本。在极特殊的情况下，如果上市公司能够证明被购买方的公允价值可以更为可靠地确定，也可以以被购买方在购买日的公允价值为基础计算确定企业合并成本。

回答人：chenyiwei
确实有这个文件，见附件。
中国证监会发布《上市公司执行企业会计准则监管问题解答》（ 2011 年第 2 期）.docx
(14.24 KB, 下载次数: 369)
2011-11-28 23:01 上传

提问人：xdinah 时间：2011-12-14 15:29:26
各位老师，请教一下，在证监会网站那里找得到上面这份文呢？客户问呢

回答人：chenyiwei
目前这类文件没有在证监会网站上发布。我们是通过在某省证监局的信息渠道获得该文件的。